---
title: ÑAAS
author: jlcr
date: '2019-02-06'
slug: ñaas
categories:
  - spark
tags: []
description: ''
topics: []
---

Por motivos que no vienen al caso un compañero del curro necesita hacer en spark una regresión lineal para los datos de cada cliente y extraer el coeficiente de una variable. 
Así que vamos a hacer algo que denomino ÑASS (Ñapas As A Service)

## Cómo lo haríamos en R


```{r}
library(tidyverse)

# simulto datos
x <- rnorm(100, 2, 10)
y <- 2 + 3 * x + rnorm(length(x), 1, 3)
df <- data.frame(id = rep(1:100, each = 3),
                 y = y ,
                 x = x)

```

Hacemos un `group_by` y un `do`, ya sé que en R haríamos un `lm(y ~ factor(id) * x, data =df  )` y punto, pero es por algo lo de hacerlo de otra forma.

```{r}
coeficientes <- df %>%
  group_by(id) %>%
  do(coef_x = coef(lm(y ~ x, .))[2]) %>%
  unnest(coef_x)
```

```{r}
coeficientes
```

## En Spark

Iniciamos sparklyr y creamos el spark dataframe a partir de df

```{r}
library(sparklyr)
sc <- spark_connect(master = "local")

```

```{r}
df_tbl <- sc %>% sdf_copy_to(df, name = "df_spark", overwrite = TRUE)
df_tbl
```

Y usamos ahora casi la misma sintaxis que antes, pero en vez de usar `lm` usamos `ml_linear_regression` de MLlib.


```{r}
coeficientes_spark <-  df_tbl %>% group_by(id) %>% 
  do(coeficientes = coef(ml_linear_regression(., y ~ x))[[2]])  %>% 
  unnest(coeficientes)

coeficientes_spark
```

Y lo llamo "ÑAAS" porque aunque es verdad que me hace los modelos en **spark** para cada `id` el resultado de aplicar coef al modelo me devuelve el coeficiente pero en estructura de datos de R, no en spark y lo que queremos es que los coeficientes estén en otro sparkdataframes. Así que si alguien sabe como hacer esto en *scala* usando UDF's o UDAF's que lo comente por aquí. 

