---
title: '"Lookup table" en R y en Python'
author: jlcr
date: '2019-02-19'
slug: lookup-table-en-r
categories:
  - R
tags:
  - R
  - Python
description: ''
topics: []
---

La verdad es que no sé como traducir el término *"lookup table"*, en fin, vamos al grano. 

Supongamos que tengo un factor  con 3 niveles o un vector de caracteres con 3 letras únicas y 20 valores.

```{r}
set.seed(43)
vector_largo <- sample(c("a","b","c"), size = 20, replace = TRUE)
vector_largo
```

Y que en otro sitio tengo un vector "con nombres" dónde tengo el valor que asigno a "a", "b" y "c"


```{r}
vector_corto <- c(10,30,-99)
names(vector_corto) <- c("a","b","c")
vector_corto
```

El tema es sustituir en `vector_largo` a, b y c por el valor que tienen en `vector_corto`. Una forma fácil de hacerlo es usar los corchetes `[`. Normalmente dentro de los corchetes solemos poner una condición o una lista de posiciones tipo 
`vector_largo[c(1,3,5)]` que devolvería las posiciones 1,3, y 5, pero veamos que pasa al hacer lo siguiente.

```{r}
vector_corto[vector_largo]
```

Al indexar sobre `vector_corto` (que tiene names) y usar `vector_largo` como índices obtenemos vector de longitud 20 y que sustituye a,b, c por su valor en la *"lookup table"* .

Es un truco viejuno pero útil. 

Y en Python podría ser de esta forma (acepto correcciones).


```{python}
import numpy as np
letras = ['a','b','c']
np.random.seed(13)
vector_largo = np.random.choice(letras, 20)
print(vector_largo)
```

```{python}
lookup_table = {'a' : 2, 'b': 3, 'c' : 99}

```

Y usando las maravillosas listas por comprehensión

```{python}
vector_largo_bis = [lookup_table[elemen] 
                    for elemen in vector_largo 
                    if elemen in lookup_table]
                    
print(vector_largo_bis)
```

A mí me parece más elegante cómo se hace en R, pero también es probable que se pueda hacer de otra forma en Python.

**Corrección en python** 

Un amable lector me comenta que me sobra el `if` 


```{python}
vector_largo_bis = [lookup_table[elemen] 
                    for elemen in vector_largo ]
                    
print(vector_largo_bis)
```

Aunque el if sería necesario si hay un elemento en `vector_largo` que no está en `lookup_table`. 




