---
title: '"Lookup table" en R'
author: jlcr
date: '2019-02-19'
slug: lookup-table-en-r
categories:
  - R
tags:
  - R
description: ''
topics: []
---

La verdad es que no sé como traducir el término *"lookup table"*, en fin, vamos al grano. 

Supongamos que tengo un factor  con 3 niveles o un vector de caracteres con 3 letras únicas y 20 valores.

```{r}
set.seed(43)
vector_largo <- sample(c("a","b","c"), size = 20, replace = TRUE)
vector_largo
```

Y que en otro sitio tengo un vector "con nombres" dónde tengo el valor que asigno a "a", "b" y "c"


```{r}
vector_corto <- c(10,30,-99)
names(vector_corto) <- c("a","b","c")
vector_corto
```

El tema es sustituir en `vector_largo` a, b y c por el valor que tienen en `vector_corto`. Una forma fácil de hacerlo es usar los corchetes `[`. Normalmente dentro de los corchetes solemos poner una condición o una lista de posiciones tipo 
`vector_largo[c(1,3,5)]` que devolvería las posiciones 1,3, y 5, pero veamos que pasa al hacer lo siguiente.

```{r}
vector_corto[vector_largo]
```

Al indexar sobre `vector_corto` (que tiene names) y usar `vector_largo` como índices obtenemos vector de longitud 20 y que sustituye a,b, c por su valor en la *"lookup table"* .

Es un truco viejuno pero útil. 
