---
title: Muestreando
author: jlcr
date: '2019-02-10'
categories:
  - estadística
  - R
tags:
  - estadística
  - muestreo
slug: muestreando-la-epa
---


Vamos con el post. El INE tiene un ftp no muy publicitado [aquí](ftp://www.ine.es/), yo suelo descargarme la Encuesta de Población Activa de [este sitio](ftp://www.ine.es/temas/epa/), hay un fichero comprimido que tiene varias carpetas dónde hay script para poder importar los datos con Stata, SAS, spss y R. Gracias [INE!!](https://www.ine.es/). 

El caso es que es que yo para la epa uso el paquete `MicroDatosEs` de [Carlos Gil Bellosta](https://www.datanalytics.com/)


Leo la EPA y me quedo sólo con la provincia, edad y aoi (que indica si una persona es inactiva, si está ocupada, parada, etc ). El factor de elevación lo he obviado, por si alguien lo echa de menos.

```{r, warning=FALSE, comment=FALSE}
library(MicroDatosEs)

fpath <- "~/Dropbox/Public/datos_4t18/md_EPA_2018T4.txt"

epa <- epa2005(fpath)
names(epa) <- tolower(names(epa))
epa <- epa[,c("prov", "edad", "aoi")]

```


Recodifico la variable `aoi` y quito los inactivos y los menores de 16 años (la  sintaxis "viejuna" es intencionada)

```{r}
epa <-  subset(epa, edad != "de 0 A 4 años" & edad != "de 5 A 9 años" & edad != "de 10 A 15 años" )
  
epa$aoi[grepl("^Inactivos", epa$aoi)] <- "i"
epa$aoi[grepl("[O-o]cupados", epa$aoi)] <- "o"
epa$aoi[grepl("^Parados", epa$aoi)] <- "p"

epa$aoi <- factor(epa$aoi)


```


El número de filas en la epa una vez quitados los inactivos es de `r nrow(epa)`. Si consideramos como nuestra población estos datos la tasa de paro sería.

```{r}
round(100 *mean(epa$aoi=="p"), 3)
```


¿Qué pasa si muestreamos de forma aleatoria (muestreo con reemplazamiento),y nos quedamos con 2000 filas, por ejemplo?


```{r}
set.seed(43)
idx <- sample(1:nrow(epa), size = 2000, replace = TRUE)
round(100 * mean(epa$aoi[idx] == "p"), 2)

```

Pues parece que tal y como nos enseñaron tampoco nos alejamos tanto. ¿Y si repetimos el proceso 10000 veces?

```{r}
Calcular_tasa <- function(){
  idx <- sample(1:nrow(epa), size = 2000, replace = TRUE)
  round(100 * mean(epa$aoi[idx] == "p"), 2)
  
}
tasas <- replicate(10000, Calcular_tasa() )

hist(tasas, breaks= 30, col = "darkorange")

```


Y la mediana y el rango del 95% de los valores centrales


```{r}
median(tasas)
quantile(tasas, probs = c(0.025, 0.975))
```


Así que para calcular un valor poblacional parece que el muestreo funciona (cómo ya sabíamos desde hace años). En próximas entradas veremos como si bajamos la granularidad y queremos estimar en un dominio más pequeño tendremos más problemas,  y cómo los modelos mixtos nos pueden ayudar.

Así que ya saben, **muestrear no es pecado** , a pesar de lo que digan los adalides del big data.


