---
title: Codificación de variables categóricas I
author: jlcr
date: '2019-02-27'
slug: codificacion-de-variables-categoricas-i
categories:
  - estadística
tags:
  - estadística
  - R
description: ''
topics: []
---


Voy a hacer una serie de entradas sobre codificación de variables categóricas, mi idea es pasar desde la codificación parcial (OneHot Encoders para los modernos), hasta utilizar embeddings. Vamos al lío.

Tradicionalmente, si tenemos una variable categórica con 5 niveles se codifica en tantas variables cero uno como niveles menos uno, puesto que uno de los niveles se toma como referencia y se codifica con todo 0's en las varaibles indicadoras.

Veamos un ejemplo con el conjunto de datos Prestige del paquete `car` en R.

```{r}
library(car)
datos <- Prestige
DT::datatable(datos)
```

Tenemos la variable `type` que es categórica, con 3 categorías

```{r}
table(datos$type)
```

Por defecto R usa la codificación parcial tomando como nivel de referencia el primero.


Aquí vemos como sería la codificación

```{r}
contrasts(datos$type)
```


Pero lo podemos cambiar

```{r}
datos$type <- relevel(datos$type, ref="prof")
contrasts(datos$type)
```

Otros tipos de codificación similares, son `helmert` o `sum` (deviation coding o sum to zero)

```{r}
contrasts(datos$type) <- "contr.helmert"
contrasts(datos$type)
```

```{r}
contrasts(datos$type) <- "contr.sum"
contrasts(datos$type)
```

Este tipo de codificación viene del análisis ANOVA. 

Volvamos al contraste por defecto

```{r}
contrasts(datos$type) <- "contr.treatment"
contrasts(datos$type)
```

Este tipo de codificación es el que hace que por ejemplo en un modelo lineal tengamos tantos coeficientes como niveles del factor menos 1.

```{r}
foo_model <- lm(income ~ type, data = datos)
summary(foo_model)
```

Y de este modelo tenemos que el intercept se corresponde con la media del salario de `proof` , el intercept  + typebc es la media de salario de `bc` y el intercept + typewc es la media de salario de `wc`

```{r}
tapply(datos$income, datos$type, mean)
```

Si quitamos el intercept tenemos la media directamente en el modelo.

```{r}
foo_model_2 <-  lm(income ~ type - 1 , data = datos)

summary(foo_model_2)
```


En próximas entradas contaré algo de la codificación por impacto o la que se deriva de usar un modelo mixto. 


