---
title: El virus
author: jlcr
date: '2020-03-10'
slug: el-virus
categories:
  - estadística
tags:
  - R
description: ''
topics: []
---

En estos tiempos tan asépticos ya no estamos acostumbrados (en algunos países) con agentes patógenos altamente contagiosos como el que llena los titulares de periódicos y televisiones estos días. 

Sin más, vamos a comparar los datos de España e Italia, plagiando con total descaro a mi amigo Carlos Gil que puso este [post](https://www.datanalytics.com/2020/03/09/seguimiento-del-coronavirus-en-tiempo-real-con-r/) de ayer  y en [este](https://www.datanalytics.com/2020/03/10/seguimiento-de-los-nuevos-casos-diarios-de-coronavirus-en-tiempo-real-con-r/) de hoy.

Yo me acabo de enterar de que estoy en cuarentena preventiva por un posible contagio de la mujer de un compañero, así que en casita a teletrabajar unos días. 


El código 

```{r}
# Librerías ----
library(tidyverse)
library(leaflet)

# nos bajamos  los datos, actualizados a día de ayer ----

url <- "https://raw.githubusercontent.com/CSSEGISandData/COVID-19/master/csse_covid_19_data/csse_covid_19_time_series/time_series_19-covid-Confirmed.csv"

cvirus <- read.table(url, sep = ",", header = T)
cvirus$Province.State <- NULL

# Pasamos a formato largo ----

cvirus_longer <- cvirus %>%
  pivot_longer(
    cols = starts_with("X"),
    values_to = "casos"
  )

colnames(cvirus_longer) <- c("país", "Lat", "Long", "fecha", "casos")
cvirus_longer$fecha <- as.Date(as.character(cvirus_longer$fecha), format = "X%m.%d.%y")

# Nos quedamos con los paises que nos interesan
cvirus_it_sp <- cvirus_longer %>%
  filter(país %in% c("Italy", "Spain"))

head(cvirus_it_sp)
```


A pintar.

```{r}

cvirus_it_sp %>%
  filter(fecha > as.Date("2020-02-23")) %>%
  ggplot(aes(x = fecha, y = casos, col = país)) +
  geom_point() +
  geom_line()
```

Si quitamos 9 días a la fecha de España vemos que estamso alineados a como estaba Itala en ese día. 

```{r}
tmp <- cvirus_it_sp
tmp$fecha[tmp$país == "Spain"] <- tmp$fecha[tmp$país == "Spain"] - 9

tmp %>%
  filter(fecha > as.Date("2020-02-10")) %>%
  ggplot(aes(x = fecha, y = casos, col = país)) +
  geom_line(size = rel(1.2))
```

Y bueno, sigo plagiando a Carlos.

```{r}
tmp <- tmp[tmp$fecha > as.Date("2020-02-10"), ]

ggplot(tmp, aes(x = fecha, y = log10(casos), col = país)) +
  geom_line(size = rel(2))
```

## Mapa en leaflet

Y ahora un mapita con los datos del último día, del 9 de Marzo en el momento de escribir estas líneas


```{r}

cvirus_map_data <- cvirus_longer %>%
  filter(fecha == max(fecha))


pal <- colorNumeric(
  palette = "Reds",
  domain = c(-1, log(max(cvirus_map_data$casos + 1)))
)


leaflet(cvirus_map_data) %>%
  # addProviderTiles('CartoDB.Positron') %>%
  addProviderTiles("Stamen.Toner") %>%
  addCircleMarkers(
    lng = ~Long,
    lat = ~Lat,
    label = ~ paste0( país, ": ", casos ),
    radius = ~ 3 * log( casos + 1 ) ,
    color = ~ pal(log( casos + 1 ) )
  ) 

```
Y me he quedado con ganas de hacer un mapa con `mapview` del estilo de estos, 
[mapview](https://r-spatial.github.io/mapview/articles/articles/mapview_04-popups.html), pero la verdad es que entre unas cosas y otras hoy ando bastante cansado. Mañana lo hago. 


