---
title: A vueltas con lo de siempre
author: jlcr
date: '2021-10-20'
slug: a-vueltas-con-lo-de-siempre
categories:
  - estadística
tags: []
description: ''
topics: []
---

Iba a escribir un mega post contando lo que es una muestra representativa y cómo se calculan intervalos de confianza , que si son necesarios, que si desde el enfoque frecuentista o desde el bayesiano, etc, pero paso. Ya he hablado bastante en este blog sobre el particular. 


En fin, pero bueno, creo que la mayoría sabemos que la estimación puntual en una muestra representativa tiene un grado de incertidumbre. Como dice Carlos Gil en su [libro](https://datanalytics.com/libro_estadistica/estimaci%C3%B3n-puntual.html#variabilidad-de-las-estimaciones)

> Un experimento mental: el Instituto Nacional de Estadística español realiza una encuesta trimestral para medir la tasa de paro. Cada tres meses, aplica un determinado procedimiento de muestreo, realiza una serie de entrevistas personales, postprocesa los datos y publica en su portal un número (p.e., 15.4%). Esa se considera la tasa oficial de paro en España. El experimento mental es el siguiente: imaginad que 10 equipos independientes del INE aplicasen exactamente los mismos métodos, salvo que a la hora de seleccionar los hogares entrevistados, a cada uno de ellos les correspondiese por azar hogares distintos. A la hora de publicar los resultados, ¿coincidirían todos ellos? ¿Cómo serían de parecidos? ¿Qué, en definitiva, podríamos aprender en el caso de que fuesen muy similares (o diferentes)?

Así que nada. Dejo solo un poco de código. 
Caso A. Tengo dos grupos, uno con 2000 observaciones y otro con 20000 , proporciones muestrales: 0.04 y 0.045. 

Caso B. Ambos grupos tienen 20000 observaciones. Mismas proporciones muestrales.  

Pregunta. ¿Puedo decir con un grado de confianza alto que en el caso A la proporción del segundo grupo es mayor que la del primero, y en el caso B? 

Caso A
```{r}
exitos<- c(80,900)                                                          
totales <- c(2000, 20000)                                                   

prop.test(exitos, totales)   

```

El 0 está en el intervalo, luego no me atrevería a decir que la prop es mayor, necesito más evidencia

Caso B
```{r}

exitos<- c(800,900)                                                         
totales <- c(20000, 20000)                                                  
 
prop.test(exitos, totales)  
```

El 0 no está en el intervalo, pues en estadística clásica (la que vi en la uni) diríamos que las proporciones no son iguales. Se puede contrastar si son mayores o menores, ver las opciones de prop.test. Pero bueno, esto es sólo un básico
